臺灣臺中地方法院交通事件裁定　　　 100年度交聲字第3236號
原處分機關　交通部公路總局臺中區監理所臺中市監理站
異　議　人
即受處分人　振壹股份有限公司
代　表　人　洪煥熾
上列受分人因違反道路交通管理處罰條例案件，對於交通部公路
總局臺中區監理所臺中市監理站100 年11月25日所為之處分（原
處分：裁監稽違字第裁61-GH0000000號），聲明異議，本院裁定
如下：
    主  文
原處分撤銷。
振壹股份有限公司汽車所有人牌照破損，不報請公路主管機關補
發、換發或重新申請，處罰鍰新臺幣佰元，並責令改正、補換
牌照。
    理  由
一、原處分機關即交通部公路總局臺中區監理所臺中市監理站處
    分意旨略以：異議人即受處分人振壹股份有限公司（下稱受
    處分人）所有車牌號碼TDW-427 號輕型機車，於民國100 年
    11月1 日15時5 分許，由其負責人洪煥熾騎乘，行經臺中市
    ○○區○○路36號處，因「塗抹污損牌號，使其不能辨識其
    牌號」之違規，為臺中市政府警察局太平分局太平派出所員
    警當場製單舉發。嗣原處分機關遂於100 年11月25日以裁監
    稽違字第裁61-GH0000000號裁決書，裁處受處分人罰鍰新臺
    幣（下同）3,000元，並責令申請換領牌照等語。
二、本件受處分人之異議意旨略以：TDW-427 號車牌已使用十多
    年以上，為自然風化或監理單位製作之問題，並非故意塗抹
    污損，舉發員警執法過當，硬指為故意行為，為此請求調查
    該車牌之製作是否偷工減料，不能因監理單位製作不良，即
    要裁處罰鍰等語。
三、按「汽車行駛有下列情形之一者，處汽車所有人2,400 元以
    上4,800 元以下罰鍰，並責令申請換領牌照或改正：一損毀
    或變造汽車牌照、塗抹污損牌照，或以安裝其他器具之方式
    ，使不能辨認其牌號。」道路交通管理處罰條例第13條第1
    款定有明文；另按「汽車行駛有下列情形之一者，處汽車所
    有人300 元以上600 元以下罰鍰，並責令改正、補換牌照或
    禁止其行駛：一牌照遺失或破損，不報請公路主管機關補發
    、換發或重新申請。」前開條例第14條第1 款亦定有明文。
    前開二規定，均規範汽車牌照損毀（或破損）之情形，所不
    同者，乃在於前開條例第13條第1 款條文之「損毀汽車牌照
    」，係與「變造」、「塗抹污損」、「安裝其他器具之方式
    ，使不能辨認其牌照」等情形併列；而前開條例第14條第1
    款條文之「牌照破損」，則與「牌照遺失」之情形併列，另
    同條第3 款復規範「號牌污穢，不洗刷清楚或為他物遮蔽，
    非行車途中因遇雨、雪道路泥濘所致」之違規情形。二者併
    列以觀，並由前開條例第13條第1 款後段規定之「以安裝其
    他器具之方式，使不能辨認其牌號者」，顯見第13條第1 款
    所謂「損毀汽車牌照」，係指故意將汽車牌照損毀之情形，
    因此種違規行為，通常具有積極逃免交通稽查或刑事偵查之
    目的，惡害較大；第14條第1 款之「牌照破損」，則係牌照
    非因汽車所有人或駕駛人故意損毀而破損後（包括因行為人
    之「過失」或「自然因素所形成」所肇致），延不申請換發
    ，導致交通稽查困難之情形，較之前開規定，惡害較輕。綜
    上，遇有汽車牌照破損之情形，應視該牌照破損之結果是否
    為汽車所有人或駕駛人故意造成，分別適用不同規定，如無
    積極證據可認汽車所有人或駕駛人有故意毀損汽車牌照行為
    ，自僅能適用前開條例第14條第1 款之規定，對於汽車所有
    人予以科罰。
四、經查：
  (一)受處分人所有之上開機車係於100 年11月1 日15時5 分許，
    由其負責人洪煥熾騎乘，在臺中市○○區○○路36號處，為
    臺中市政府警察局太平分局太平派出所員警認為該「TDW-42
    7 」牌照之英文及數字部分污損不清，惟「台灣省」字樣清
    晰可辨，遂以受處分人有「塗抹污損牌號，使其不能辨識其
    牌號」之違規情節，而予當場攔停，並開單舉發乙節，為受
    處分人所不否認，並有臺中市政府警察局太平分局100 年11
    月15日中市警太分交字第1000029543號函、臺中市政府警察
    局中市警交字第GH0000000 號舉發違反道路交通管理事件通
    知單及採證照片2 幀在卷可稽。
  (二)觀諸卷附採證相片所示，上開機車號牌之英文字母及數字即
    「TDW-427 」字樣之顏色均已掉漆、褪色，是該號牌若以靜
    態近距離拍攝固尚仍可辨識，惟若受處分人有違規超速、闖
    紅燈等動態情形，於日射反光嚴重或夜間照明較為不足之際
    ，經科學儀器遠距離照相舉發時，上開數字及字母部分將無
    法清楚辨認，足見該牌照確實已達難以辨認，而有妨害道路
    交通主管機關透過號牌管理、取締、稽查車輛之情甚明。
  (三)惟查，上開機車係於84年7 月出廠，並於84年11月15日領取
    牌照，此有機車車籍查詢資料及機車領牌歷史查詢資料各1
    份在卷可按，且經檢視前揭採證相片及受處分人所提出之牌
    照可知，上開機車後方車牌確已老舊，則該號牌上之英文字
    母及數字原有白漆脫落之原因，除有因經年累月長期風吹日
    曬雨淋之自然污損外，因擦碰或其他外力等原因致造成污損
    之情形，本不一而足，縱牌照上之「台灣省」字樣相較於英
    文及數字部分為清晰，然此亦有因監理機關委外製牌技術之
    不足或因自然力、外力等原因形成之可能，自尚難僅因上開
    車輛號牌之號碼及英文有油漆脫落致無法辨認號牌之情形，
    即認定受處分人必有故意塗抹污損牌照之行為。此外，本院
    復查無其他積極證據足堪認定係汽車所有人或駕駛人故意損
    毀而造成，自難遽認本件受處分人有道路交通管理處罰條例
    第13條第1 款之違規行為。惟本件號牌上英文及數字之字體
    部分之白色漆面確有脫落現象而有字跡模糊之情形，且受處
    分人復亦自承上開機車之車牌號碼已自然脫漆等語，是雖無
    從認定受處分人有道路交通管理處罰條例第13條第1 款之違
    規行為，但其既知牌照已經破損，猶不即向公路主管機關申
    請換發或重新申請，其有前開條例第14條第1 款之違規行為
    ，可堪認定。
五、綜上所述，原處分機關以受處分人故意塗抹污損其所有上開
    機車之牌照，依道路交通管理處罰條例第13條第1 款規定裁
    處罰鍰3,000 元，尚有未合，自應由本院予以撤銷，另依同
    條例第14條第1 款及道路交通管理事件統一裁罰基準表相關
    規定，裁處受處分人如主文所示之罰鍰，並責令改正、補換
    牌照，以資適法。
六、據上論斷，應依道路交通管理處罰條例第87條第2 項，道路
    交通事件處理辦法第19條，裁定如主文。
中    華    民    國   100    年     12   月    29   日
                        交通法庭  法  官  楊欣怡
以上正本證明與原本無異。
如不服本裁定，應於裁定送達後五日內，向本院提出抗告狀（須
附繕本），並敘明抗告之理由。
                                  書記官  黃泰能
中    華    民    國   100    年    12    月    29    日